臺灣屏東地方法院民事裁定
110年度亡字第19號
聲  請  人  財政部國有財產署南區分署

法定代理人  黃莉莉  
非訟代理人  林秀娟  


相  對  人  黃穿      （失蹤前住所：屏東縣琉球嶼613號 ）
上列聲請人聲請對失蹤人黃穿死亡宣告事件，本院裁定如下：
   主   文
宣告黃穿（出生年月日不明，最後住所為屏東縣琉球嶼六一三號
）於民國四十五年十月一日下午十二時死亡。
聲請程序費用由黃穿之遺產負擔。
   理   由
一、按「失蹤人失蹤滿10年後，法院得因利害關係人之聲請，為
    死亡之宣告。」，72年1 月1 日修正生效前之民法第8 條定
    有明文。又「修正之民法總則第8 條之規定，於民法總則施
    行後修正前失蹤者，亦適用之。但於民法總則修正前，其情
    形已合於修正前民法總則第8 條之規定者，不在此限。」，
    72年1 月1 日修正生效之民法總則施行法第3 條第1 、3 項
    分別定有明文。
二、聲請意旨：聲請人前經本院以民國110 年度司財管字第1 號
    民事裁定選任為失蹤人黃穿（出生年月日不明，最後住所為
    屏東縣琉球嶼613 號）之財產管理人，為利害關係人。緣失
    蹤人黃穿為坐落屏東縣○○鄉○○段000 地號土地之共有人之一
    ，惟查無失蹤人黃穿之戶籍資料，顯失蹤人黃穿已失蹤迄今
    ，生死不明已逾70年以上，聲請人爰依法聲請准對失蹤人為
    死亡宣告等語。
三、經查，聲請人上開主張，業據其提出本院110 年度司財管字
    第1 號民事裁定暨確定證明書、屏東縣○○鄉○○段000 地號土
    地建物查詢資料、屏東○○○○○○○○110 年4 月7日東港戶字第1
    1030119500 號函文等資料在卷可參，另依上揭屏東○○○○○○○
    ○函文稱：經查戶政資訊系統，查無姓名黃穿且設籍琉球嶼6
    13號之戶籍資料等語，本院綜合參酌上揭事證，並參以國民
    政府於民國34年10月25日臺灣光復後，曾於35年6 月間實施
    戶口清查，嗣於35年10月1 日起辦理初次設籍登記，而失蹤
    人於臺灣光復後未辦理初設戶籍登記之原因，不外乎失蹤、
    死亡等因素所致，是失蹤人於臺灣光復後查無其於35年10月
    1 日初設戶籍登記之紀錄，可認失蹤人至遲於35年10月1 日
    即處於生死不明之狀態，則其於72年1 月1 日民法總則第8
    條修正施行前既已失蹤滿10年，則因其失蹤而聲請死亡宣告
    者，自應適用修正前民法總則第8 條之規定。本件失蹤人黃
    穿係於35年10月1 日起失蹤，生死不明，計至45年10月1日
    止已滿10年，並經聲請人依法聲請本院公示催告在案，其申
    報期間業已屆滿，未據失蹤人陳報其生存，或知其生死者陳
    報其所知，則參諸上揭法條規定，得於失蹤人失蹤滿10年後
    為死亡之宣告。而失蹤人係於35年10月1 日失蹤，算至45年
    10月1 日止，已滿10年，依法應推定其於是日下午12時為死
    亡之時。綜上，聲請人聲請對失蹤人黃穿為死亡宣告，為有
    理由，應予准許。
四、依家事事件法第154 條第3 項，裁定如主文。
中　　華　　民　　國　 111　年　　5 　　月　　25　　日
                      家事法庭  法　官 羅森德
以上正本係照原本作成。
如不服本裁定，應於送達後10日內向本院提出抗告狀，並繳納抗
告費新臺幣1,000元。
中　　華　　民　　國　 111　　年　　5　　月　　25　　日
                                書記官　黃佳惠